臺灣基隆地方法院基隆簡易庭小額民事判決
109年度基小字第2793號
原      告  蔡佳衡  


被      告  廖雅純  

上列當事人間請求損害賠償事件，原告提起附帶民事訴訟，經本
院刑事庭以109年度附民字第244號裁定移送而來，本院於民國10
9 年12月7日言詞辯論終結，判決如下：
    主  文
被告應給付原告新臺幣柒萬玖仟捌佰柒拾肆元，及自民國一百零
九年十一月十九日起至清償日止，按年息百分之五計算之利息。
訴訟費用由被告負擔。
本判決第一項得假執行，但被告如以新臺幣柒萬玖仟捌佰柒拾肆
元為原告預供擔保，得免為假執行。
    事實及理由
一、原告起訴主張：
　　本件起訴之事實及理由均援引鈞院109年度金訴字第76號刑
    事判決(下稱系爭刑事判決，該刑事案件下稱系爭刑事案件)
    所載(見本院民國109年12月17日言詞辯論筆錄第2頁)，原告
    為此依侵權行為之法律關係請求被告賠償原告新臺幣(下同)
    79,874元，並自刑事附帶民事起訴狀繕本送達翌日起至清償
    日止，按年息百分之5計算之利息，並願供擔保請准宣告假
    執行。
二、被告抗辯略以：
    本件我也是被詐騙，所以才將自己的帳戶交付他人，我發現
    後馬上報警處理，警方也查緝到詐騙集團，我沒有從原告的
    帳戶拿到任何錢，我也不是詐騙集團的一員，臺灣新竹地方
    檢察署起訴書說該詐騙集團是犯案多次的累犯集團，我希望
    原告從真正詐騙集團得到賠償等語。
三、本院之判斷：
  ㈠原告上揭主張，業據提出臺灣基隆地方檢察署檢察官109年度
    偵字第2025號聲請簡易判決處刑書(即系爭刑事案件之起訴
    書)為證，而被告所涉幫助詐欺取財犯行，業經本院刑事庭
    於109年8月14日以109年度金訴字第76號，以被告幫助犯詐
    欺取財罪判處罪刑，確定在案（即系爭刑事判決），亦據本
    院依職權調取系爭刑事案件卷宗核閱屬實。系爭刑事判決認
    定之事實，關於本件原告受損害之部分略以：被告明知個人
    開立之金融帳戶領得之存摺及提款卡係供個人存提款使用之
    工具，並設有密碼以確保係本人使用，亦知悉社會上使用他
    人帳戶詐欺被害人將款項匯入後提領之案件層出不窮，如將
    自己所開立之金融帳戶存摺、提款卡（含密碼）提供予他人
    使用，極可能遭第三人供作財產犯罪之用，竟以縱有人以其
    金融帳戶作為從事財產犯罪之工具，亦不違背其本意之不確
    定幫助犯意，於109年2月21日，在新北市汐止區康寧街之統
    一超商汐湖門市，以交貨便之方式，將其所申設之臺灣銀行
    基隆分行帳號000000000000號帳戶（下稱臺銀帳戶）之存摺
    及提款卡，提供予某真實姓名年籍不詳之成年詐欺集團成員
    使用，並以LINE通訊軟體告知其密碼，以此方式幫助其人及
    其所屬之詐欺集團成員從事詐欺取財之犯行。嗣該詐欺集團
    成員取得上開帳戶後，即共同意圖為自己不法之所有，基於
    詐欺取財之犯意，於109年2月24日晚間7時30分許，先由某
    不詳成年詐欺集團成員撥打電話與原告聯繫，自稱係FACEBO
    OK網站之帳號PaMu TW賣家，佯稱原告先前網路購物時，因
    賣家作業疏失，誤設原告之訂單為20組，而須協助取消設定
    並通知中國信託銀行處理云云，再由某不詳成年詐欺集團成
    員撥打電話與原告聯繫，自稱係中國信託銀行員工，佯稱需
    操作自動櫃員機協助解除設定云云，致原告陷於錯誤，於同
    日晚間8時10分、14分許，依該詐欺集團成員指示，透過網
    路匯款49,920元、29,954元至被告前揭臺銀帳戶，該款項旋
    遭上開詐欺集團成員提領。嗣因原告發覺有異，始知受騙。
    此有系爭刑事判決附卷可稽。被告對於系爭刑事判決所認定
    之事實，除否認有幫助詐欺之故意外，其餘部分均無爭執。
    被告雖否認有幫助詐欺之故意，惟查，金融存款帳戶，事關
    存戶個人財產權益之保障，具有高度之專屬性、私密性，除
    非本人或與本人具密切之關係者，難認有何理由可任意交予
    他人使用，一般人亦均知妥為保管金融卡及密碼，此為一般
    人日常生活經驗均可體認之事。且新聞媒體及金融機構，對
    於犯罪集團收購、借用帳戶以遂行財產犯罪，逃避查緝一事
    ，均多所宣導，政府亦利用各種媒體管道勸阻民眾勿任意出
    售、借用或任意提供帳戶，此已屬眾所周知之事。依被告已
    成年之智識狀況，及其社會生活經驗，對此應知悉甚明。被
    告於系爭刑事案件雖辯稱：是為貸款而交付帳戶，對方說1
    個帳戶是用來還款，1個帳戶用來撥款云云，惟如係以「撥
    款」之目的，實無須將存摺及提款卡提供予對方；而以「還
    款」之目的提供帳戶之說法，亦與常情有違。是被告之辯解
    是否屬實，實值懷疑。且被告於109年2月21日交付臺銀帳戶
    之存摺、金融卡與密碼予他人時，臺銀帳戶餘額則為0元，
    此有被告臺銀帳戶之交易明細表在卷可參（見系爭刑事案件
    金訴字卷第50頁），則以被告當時帳戶內存款情形，其信用
    狀況顯非良好，一般金融機構無從單純審核上開帳戶資料遽
    以核准貸款之申請。綜上，可知被告就上揭臺銀帳戶日後可
    能遭第三人供作財產犯罪之用有所認識及預見，仍抱持僥倖
    心態予以交付，縱無證據證明其明知該詐欺集團成員之犯罪
    態樣，然詐欺集團成員嗣後將其提供之上開帳戶供作詐欺取
    財犯罪之用，藉以掩飾不法犯行並確保犯罪所得，顯不違反
    被告本意，綜上事證，足認被告刑事上有幫助詐欺之不確定
    故意，而在民事上則本於幫助人身分視為共同侵權行為人，
    是原告主張被告有上揭幫助詐欺之侵權行為等情，堪信為真
    。 
  ㈡按因故意或過失，不法侵害他人之權利者，負損害賠償責任
    。數人共同不法侵害他人之權利者，連帶負損害賠償責任。
    不能知其中孰為加害人者，亦同。造意人及幫助人，視為共
    同行為人。民法第184條第1項前段、第185條第1項、第2項
    分別定有明文。另按連帶債務之債權人，得對於債務人中之
    一人或數人或其全體，同時或先後請求全部或一部之給付。
    民法第273條第1項亦有明文規定。被告對於原告有上開侵權
    行為，業如前述，原告自得向被告請求賠償。從而，原告依
    侵權行為之規定，請求被告賠償79,874元，即屬有理。
　㈢綜上所述，原告依侵權行為之規定，請求被告給付79,874元
    ，及自刑事附帶民事起訴狀繕本送達之翌日即109年11月19
    日起至清償日止，按週年利率百分之5計算之利息，為有理
    由，應予准許。
四、本件係適用小額程序為被告敗訴之判決，依民事訴訟法第43
    6條之20規定，應依職權宣告假執行。並依職權宣告被告預
    供擔保，得免為假執行。
五、據上論結：本件原告之訴為有理由，依民事訴訟法第436條
    之23、第436條第2項、第436條之20、第392條第2項、第87
    條第1項、第78條，判決如主文。
中    華    民    國   109    年    12     月   30    日
                  基隆簡易庭法  官  高偉文
以上正本係照原本作成。
對於本件判決如有不服，應於收受送達後20日內向本院提出上訴
書狀，上訴於本院合議庭，並按他造當事人之人數附具繕本。
當事人之上訴，非以判決違背法令為理由不得為之，上訴狀應記
載上訴理由，表明下列各款事項：
(一)原判決所違背之法令及其具體內容。
(二)依訴訟資料可認為原判決有違背法令之具體事實。
中    華    民    國   109    年    12    月    30    日
                            書記官  王人俊